臺北高等行政法院判決　　　　　　　　　　　　　　九十一年度訴字第五○一三號
　　　　　　　　　　　　　　　.
　　原　　　告　宏記銀樓寶石股份有限公司
　　代　表　人　甲○○
　　被　　　告　財政部臺北市國稅局
　　代　表　人　張盛和（局長）
　　訴訟代理人　乙○○
　　　　　　　　丙○○
右當事人間因營業稅事件，原告不服財政部中華民國九十一年十一月一日台財訴字第
○九一一三五六五五八號訴願決定，提起行政訴訟。本院判決如左：
　　主  文
訴願決定、原處分（含復查決定）所科罰鍰金額超過新台幣柒拾參萬陸仟貳佰柒拾肆
元部分均撤銷。
原告其餘之訴駁回。
訴訟費用由被告負擔三分之一，餘由原告負擔。
　　事  實
一、事實概要：原告於民國八十三年度向昭輝股份有限公司、珍寶銀樓有限公司、嘉
    群金銀珠寶有限公司（以下簡稱昭輝公司、珍寶公司、嘉群公司）及胡清山等人
    進貨，金額計新台幣（以下同）六、九九五、四八一元，未依規定自他人取得憑
    證，同年度銷售貨物金額計三、八六五、二一○元（不含稅），短漏開統一發票
    並漏報銷售額，案經財政部賦稅署查獲，函移原處分機關依法審理違章成立，乃
    核定應按原告未依規定取得他人憑證之總額處百分之五罰鍰計三四九、七七四元
    ，及逃漏營業稅一九三、二六○元，除發單補徵所漏稅款（原告已於八十六年十
    一月十五日補繳稅款）外，並按所漏稅額處三倍之罰鍰計五七九、七○○元（計
    至百元止），罰鍰總計九二九、四七四元。原告不服，申請復查，未獲變更，提
    起訴願，經台北市政府八十七年八月二十七日府訴字第八七○二三三一六○一號
    訴願決定：「原處分撤銷，由原處分機關另為處分。」，嗣經原處分機關八十八
    年一月七日北市稽法乙字第八八○○○二三一○○號重為復查決定：「維持原核
    定補徵稅額及罰鍰處分。」，原告仍不服，續提起訴願，經臺北市政府八十八年
    六月八日府訴字第八八○○九五一八○一號訴願決定：「原處分撤銷，由原處分
    機關另為處分。」，經原處分機關八十八年九月十三日北市稽法乙字第八八一三
    八○四九○○號重為復查決定：「維持原核定補徵稅額及罰鍰處分。」原告猶表
    不服，因八十八年一月十三日修正財政收支劃分法第八條第一項第四款明定營業
    稅改為國稅，原告向財政部提起訴願，經遭駁回，就罰鍰部分，向本院提起行政
    訴訟。
二、兩造聲明：
　(一)原告聲明：原處分及訴願決定，關於罰鍰部分均撤銷。訴訟費用由被告負擔。
　(二)被告聲明：原罰鍰處分金額超過新台幣七三六、二七四元部分請予撤銷。訴訟費
              用由原告負擔。
三、兩造之主張：
甲、原告主張：
  (一)如台北市政府訴願決定意旨，現行營業稅法係以當期進銷項稅額之差額為應納或
    溢付營業稅額，當進貨未能取得發票而漏進，即無進項可供扣減，結果該漏報進
    貨之營業稅額將反應到漏報銷貨之應納稅額中，於追補處罰該漏報銷售額之應納
    稅額時已一併補繳處罰，是以原告購進Ｋ金飾品三、六四六、四二四元，再銷售
    時之銷售額三、八六五、二一０元（原告在財政部賦稅署認諾之說明書），既已
　　被處銷項稅額（三、八六五、二一０元乘以稅率百分之五）三倍之罰鍰五七九、
　　七００元，就不應對於有方法與結果關係之違章事實，即購進Ｋ金飾品進貨金額
　　三、六四六、四二四元，以未取得進貨憑証處以百分之五罰鍰，否則就造成行為
　　罰與漏稅罰重複處罰情事，並與行政法院八十四年九月二十日九月份第二次庭長
　　評事聯席會議決議意旨不符。
　(二)稅捐稽徵法第一條之一規定「財政部依本法或稅法所發布之解釋函令，對於據以
　　申報之案件發生效力，但有利於納稅義務人者，對於尚未核課確定之案件適用之
　　」，依財政部所訂「稅務違章案件裁罰金額或倍數參考表」及被告機關九十一年
　　訂定之「台北市稅捐稽徵處加值型及非加價型營業稅違章案件減輕裁罰金額或倍
　　數作業規定」及該規定「附表」原告漏稅額未達二００、０００元，於處分核定
　　前己補報補繳稅款且查獲日前三年內無違章記錄，符合上開規定第五十一條第三
　　款第二目「銷售時未依法開立發票且於申報當期銷售額時亦未列入申報」違章情
　　形之第四項，其裁罰倍數為二倍，依從新從輕之規定，該部份罰鍰應改為二倍，
　　即三八六、五○○元。
  (三)原告承認違章事實並願繳納罰鍰，惟被告應依法扣除行為罰與漏稅罰重複處罰部
    份，並依從新從輕法理降低漏稅罰倍數，請大院明察判決如訴之聲明。
乙、被告主張：
  (一)按行為時營業稅法第八條第一項第三十款規定：「左列貨物或勞務免徵營業稅：
    三十、金條、金塊、金片、金幣及純金之金飾及飾金。但加工費不在此限。（金
    條、金塊、金片、金錠及金幣。）」同法第十五條規定：「營業人當期銷項稅額
    ，扣減進項稅額後之餘額，為當期應納或溢付營業稅額。．．．進項稅額，指營
    業人購買貨物或勞務時，依規定支付之營業稅額。」同法第十九條第一項第一款
    規定：「營業人左列進項稅額，不得扣抵銷項稅額：一、購進之貨物或勞務未依
    規定取得並保存第三十三條所列之憑證者。」同法第三十二條第一項規定：「營
    業人銷售貨物或勞務，應依本法營業人開立銷售憑證時限表規定之時限，開立統
    一發票交付買受人。」同法第三十三條規定第一款：「營業人以進項稅額扣抵銷
    項稅額者，應具有載明其名稱、地址及統一編號之左列憑證：一、購買貨物或勞
    務時，所取得載有營業稅額之統一發票。」同法第三十五條第一項規定：「營業
    人除本法另有規定外，不論有無銷售額，應以每二月為一期，於次期開始十五日
    內，填具規定格式之申報書，檢附退抵稅款及其他有關文件，向主管稽徵機關申
    報銷售額、應納或溢付營業稅額。」同法第四十三條第一項第四款、第五款規定
    ：「營業人有左列情形之一者，主管稽徵機關得依照查得之資料，核定其銷售額
    及應納稅額並補徵之．．．四、短報、漏報銷售額者。五、漏開統一發票或於統
    一發票上短開銷售額者。」同法第五十一條第三款規定：「納稅義務人，有左列
    情形之一者，除追繳稅款外，按所漏稅額處一倍至十倍罰鍰，並得停止其營業：
    三、短報或漏報銷售額者。」稅捐稽徵法第四十四條規定：「營利事業依法規定
    應給與他人憑證而未給與，應自他人取得憑證而未取得，．．．應就其未給與憑
    證、未取得憑證．．．，經查明認定之總額，處百分之五罰鍰。」稅捐稽徵機關
    管理營利事業會計帳簿憑證辦法第二十一條第一項：「對外營業事項之發生，營
    利事業應於發生時自他人取得原始憑證，如進貨發票，或給與他人原始憑證，如
    銷貨發票。給與他人之憑證，應依次編號並自留存根或副本。」財政部八十五年
    四月二十六日台財稅第八五一九０三三一三號函釋規定：「納稅義務人同時觸犯
    租稅行為罰及漏稅罰相關罰則之案件，依本函規定處理．．．說明：二、．．．
    （二）營業人觸犯營業稅法第五十一條各款，如同時涉及稅捐稽徵法第四十四條
    規定者，參照行政法院八十四年九月二十日九月份第二次庭長評事聯席會議決議
    意旨，勿庸併罰，應擇一從重處罰。」八十五年六月十九日台財稅第八五０二九
    ０八一四號函釋規定：「關於營業人進貨未依規定取得進貨憑證，並於銷貨時漏
    開統一發票之漏進漏銷案件，其銷貨漏開統一發票，同時觸犯稅捐稽徵法第四十
    四條及營業稅法第五十一條第三款規定部分，應依本部八十五年四月二十六日台
    財稅第八五一九０三三一三號函釋採擇一從重處罰，至其進貨未依規定取得進貨
    憑證部分，仍應依稅捐稽徵法第四十四條規定處罰。」
  (二)本件起訴理由略謂：「一、如台北市政府訴願決定意旨，現行營業稅法係以當期
    進銷項稅額之差額為應納或溢付營業稅額，當進貨未能取得發票而漏進，即無進
    項稅額可供扣減，結果該漏報進貨之營業額將反應到漏報銷貨之應納稅額中，於
    追補處罰該漏報銷售額之應納稅額時已一併補繳處罰，是以原告購進Ｋ金飾品．
    ．．再銷售時．．．既已被處銷項稅額．．．三倍之罰鍰．．．就不應對於有方
    法與結果關係之違章事實，即購進Ｋ金飾品進貨．．．以未取得進貨憑證處以百
    分之五罰鍰，否則就造成行為罰與漏稅罰重複處罰情事，並與行政法院八十四年
    九月二十日九月份第二次庭長評事聯席會議決議意旨不符。二、稅捐稽徵法第一
    條之一規定『財政部依本法或稅法所發布之解釋函令，對於據以申請之案件發生
    效力，但有利於納稅義務人者，對於尚未核課確定之案件適用之』，依財政部所
    訂『稅務違章案件裁罰金額或倍數參考表』及被告機關九十一年訂定之『台北市
    稅捐稽徵處加值型及非加值型營業稅違章案件減輕裁罰金額或倍數作業規定』及
    ．．．原告漏稅額未達二００、０００元，於處分前已補報補繳稅款且查獲日前
    三年內無違章紀錄．．．依從新從輕規定，該部分罰鍰應改為二倍，即三八六、
    五００元。三、原告承認違章事實並願繳納罰鍰．．．請大院明察判決如訴之聲
    明。」等語。
  (三)原臺北市稅捐稽徵處與原告間營業稅訴訟事件，業經大院以九十一年度訴字第五
    ○一三號審理在案，因訴訟進行中該營業稅代徵業務依財政部九十一年十二月二
    十三日台財稅字第○九一○四五七二八九號函自九十二年一月一日起移撥被告續
    行辦理，是本案請准由被告承受後，續行訴訟。
  (四)查原告上開違章事實，此有財政部八十六年十月十五日台財稅第八六一九九四六
    ００號函、稽核報告、原告公司負責人史浩池於八十六年九月二十二日出具之說
    明書、原告公司股東甲○○君於財政部稽核組製作之談話紀錄、昭輝公司八十六
    年九月十二日出具之說明書等影本附案可稽，違章事證明確，洵堪認定，且為原
    告所承認。
  (五)至原告主張漏開統一發票之漏稅額應扣除已繳納之進項稅額及有漏稅罰與行為罰
    重複處罰等節，惟查「本法第五十一條各款之漏稅額，依左列規定認定之：一、
    第一款至第四款，以核定之銷售額．．．依規定稅率計算之稅額為漏稅額。」為
    行為時營業稅法施行細則第五十二條第二項第一款所明定，該處依查得之銷售額
    依規定稅率計算之稅額核定為原告漏稅額，並無不合。原告訴稱應扣除其進貨已
    支付之進項稅額乙節，經查原告於購進貨物或勞務時既未依營業稅法第十九條第
    一項第一款規定取得並保存憑證。復查營業稅法第三十五條規定，營業人之進項
    稅額准予扣抵或退還，應以已申報者為前提。且依營業稅法第十九條及三十三條
    規定，原告既未依規定申報銷售額，亦未取得合法進項憑證，即無進項稅額可扣
    抵銷項稅額，更不能按銷項稅額扣減推計方法計算之進項稅額之餘額核認其漏稅
    額。原告誤以本件雖未取得進項憑證，依營業稅法第四十三條第一項第四款規定
    以查得之漏報銷售額計算之銷項稅額，仍得扣減依查得之漏報進貨額計算之進項
    稅額後之餘額作為原告應納稅額；敬祈大院亮查。另答辯機關就原告漏開統一發
    票依營業稅法第五十一條第三款規定處罰，進貨未依規定取得進貨憑證依稅捐稽
    徵法第四十四條規定處罰，揆諸首揭財政部八十五年六月十九日台財稅第八五０
    二九０八一四號函釋規定意旨並無不合。
  (六)再查，據司法院釋字第五○三號解釋中所附曾大法官華松提出之協同意見書：「
    二、實體方面：『一事不再罰』或『一事不二罰』原則，就行政制裁而言，係指
    違法行為人之同一違法行為，亦即其基於單一之決定，或自然意義下之單一行為
    ，違反數個法律；其與通常複數之違反行政義務行為，係由於各別之決意或自然
    意義下之複數行為有別，不得以同一事實和同一依據，給予兩次以上行政處罰。
    反之，為達行政『合目的性』之要求，遇有數個違反行政義務之行為，應分別處
    罰。例如：營業人進貨未依規定取得進貨憑證，並於銷貨時漏開統一發票之漏進
    漏銷事件，其銷貨漏開統一發票部分，同時違反稅捐稽徵法第四十四條關於應給
    與他人憑證而未給（依查明認定之總額，處百分之五罰鍰之行為罰），及營業稅
    法第五十一條第三款短報或漏報銷售額（處漏稅額一倍至十倍罰鍰之漏稅罰），
    因係同一違法行為，自應擇一從重處罰。至其進貨未依規定取得進貨憑證部分，
    因其係由於各別之決意或自然意義下之複數行為，自仍應依稅捐稽徵法第四十四
    條關於應自他人取得憑證而未取得，處以經查明認定總額百分之五罰鍰之行為罰
    。乃因進貨未依規定取得憑證，因素至多，其與銷貨漏開統一發票及應給與他人
    憑證而未給與，非有必然關連所致．．．」綜上，原核定補徵稅額及罰鍰處分，
    揆諸首揭法條規定及司法院大法官解釋意旨並無不合，財政部訴願決定遞予維持
    亦無違誤。惟查，此類違章案件嗣經答辯機關依據稅務違章案件裁罰金額或倍數
    參考表使用須知說明第四點規定，業已訂定「財政部臺北市國稅局加值型及非加
    值型營業稅違章案件減輕裁罰金額或倍數作業規定」，經依該作業規定審酌原告
    之違章情節，本件處罰金額應可酌情從輕按所漏稅額處二倍罰鍰，是原漏稅罰鍰
    處分應更正為三八六、五○○元（計至百元為止），合計應處罰鍰應更正為七三
    六、二七四元。綜上論結，本件為此請求判決如被告答辯之聲明。
　　理  由
一、有關營業稅案件，自九十二年一月一日起，原由臺北市稅捐稽徵處承辦，改由財
    政部臺北市國稅局概括承受，是其聲明承受訴訟，核無不合，應予准許。
二、按「左列貨物或勞務免徵營業稅：三十、（金條、金塊、金片、金錠及金幣。）
    金條、金塊、金片、金幣及純金之金飾及飾金。但加工費不在此限。」、「營業
    人銷售貨物或勞務，應依本法營業人開立銷售憑證時限表規定之時限，開立統一
    發票交付買受人。」、「營業人除本法另有規定外，不論有無銷售額，應以每二
    月為一期，於次期開始十五日內，填具規定格式之申報書，檢附退抵稅款及其他
    有關文件，向主管稽徵機關申報銷售額、應納或溢付營業稅額。．．．檢同繳納
    收據一併申報。」「營業人有左列情形之一者，主管稽徵機關得依照查得之資料
    ，核定其銷售額及應納稅額並補徵之：四、短報、漏報銷售額者。五、漏開統一
    發票或於統一發票上短開銷售額者。」分別為行為時營業稅法第八條第一項第三
    十款、第三十二條第一項前段、第三十五條第一項及第四十三條第一項第四款、
    第五款所明定。又按「對外營業事項之發生，營利事業應於發生時自他人取得原
    始憑證，如進貨發票，或給與他人原始憑證，如銷貨發票。」為稅捐稽徵機關管
    理營利事業會計帳簿憑證辦法第二十一條第一項首段之規定。
三、本件係原告於八十三年度向昭輝公司、珍寶公司、嘉群公司及胡清山等人進貨，
    金額計六、九九五、四八一元，未依規定自他人取得憑證，同年度銷售貨物金額
    計三、八六五、二一○元（不含稅），短漏開統一發票並漏報銷售額，原處分機
    乃核定應按原告未依規定取得他人憑證之總額處百分之五罰鍰計三四九、七七四
    元，及逃漏營業稅一九三、二六○元，除發單補徵所漏稅款（原告已於八十六年
    十一月十五日補繳稅款）外，並按所漏稅額處三倍之罰鍰計五七九、七○○元（
    計至百元止），罰鍰總計九二九、四七四元。原告對於本件違章事實不爭執，然
    主張未依規定取得進貨憑證及漏報銷售額，此二違章事實同時被處罰，係構成重
    複處罰之情事云云，資為抗辯。
四、經查：
  (一)本件原告於八十三年度向昭輝公司、珍寶公司、嘉群公司及胡清山等人進貨，金
    額計六、九九五、四八一元，未依規定自他人取得憑證，同年度銷售貨物金額計
    三、八六五、二一○元（不含稅），短漏開統一發票並漏報銷售額之事實，有財
    政部八十六年十月十五日台財稅第八六一九九四六００號函、稽核報告、原告公
    司前負責人史浩池於八十六年九月二十二日出具之說明書、原告公司股東甲○○
    於財政部稽核組製作之談話紀錄、昭輝公司八十六年九月十二日出具之說明書等
    影本附案可稽，且為原告所自承，洵堪認定。
  (二)按「關於營業人進貨未依規定取得進貨憑證，並於銷貨時漏開統一發票之漏進漏
    銷案件，其銷貨漏開統一發票，同時觸犯稅捐稽徵法第四十四條及營業稅法第五
    十一條第三款規定部分，應依本部八十五年四月二十六日台財稅第八五一九○三
    三一三號函釋採擇一從重處罰，至其進貨未依規定取得進項憑證部分，仍應依稅
    捐稽徵法第四十四條規定處罰。」，為財政部八十五年六月十九日台財稅第八五
    ○二九○八一四號函之見解，該函釋乃係主管機關就所屬機關因執行稅捐稽徵法
    第四十四條及營業稅法第五十一條第三款之規定發生疑義，以主管機關之地位為
    符合法規原意之釋示，與上開法律規定之立法意旨相符，本院自得予以援用。查
    本件原告違章之事實，已如上述；是原處分機關依上開函釋，並審酌原告違章情
    形所為罰鍰處分，自屬依法有據；從而原告主張本件有重複處罰情事，自不足採
    。
  (三)惟查，此類違章案件嗣經被告機關依據稅務違章案件裁罰金額或倍數參考表使用
    須知說明第四點規定，業已訂定「財政部臺北市國稅局加值型及非加值型營業稅
    違章案件減輕裁罰金額或倍數作業規定」，依該作業規定，經審酌原告之違章情
    節，本件予以減輕按所漏稅額處二倍罰鍰，是原漏稅罰鍰處分應更正為三八六、
    五○○元（計至百元為止），合計應處罰鍰應更正為七三六、二七四元。被告對
    於本件罰鍰部分予以減輕，依法自屬有據。
五、綜上所述，本件關於罰鍰部分，按所漏稅額處二倍罰鍰，是原漏稅罰鍰處分應更
    正為三八六、五○○元（計至百元為止），與原按原告未依規定取得他人憑證之
    總額處百分之五罰鍰計三四九、七七四元，合計應處罰鍰應更正為七三六、二七
    四元，為有理由，自應准許。訴願決定、原處分（含復查決定）所科罰鍰金額超
    過七三六、二七四元部分應予撤銷。至於原處分其餘部分，核無違誤，訴願決定
    ，予以維持，亦無不合，應予駁回。
據上論結，本件原告之訴為一部有理由，一部無理由，依行政訴訟法第一百零四條，
民事訴訟法第七十九條但書，判決如主文。
中　　華　　民　　國　　九十三　　　年　　　三　　　　月　　 　四  　　　日
              臺 北 高 等 行 政 法 院   第 七 庭
                             審 判 長 法  官　鄭　小　康
                                      法  官　林　金　本
                                      法  官　黃　秋　鴻
右為正本係照原本作成。
如不服本判決，應於送達後二十日內，向本院提出上訴狀並表明上訴理由，如於本判
決宣示後送達前提起上訴者，應於判決送達後二十日內補提上訴理由書（須按他造人
數附繕本）。
中　　華　　民　　國　　九十三　　　年　　　三　　　　月　　 　四  　　　日
　　　　　　　　　　　　　　　　 　　 法院書記官　王琍瑩
